臺灣桃園地方法院民事裁定
111年度抗字第71號
抗  告  人  周彭杏嬌


相  對  人  元大商業銀行股份有限公司


法定代理人  翁健    
上列當事人間拍賣抵押物事件，抗告人對於民國111年3月30日本
院110年度拍字第190號裁定提起抗告，本院裁定如下：
    主  文
抗告駁回。
抗告程序費用新臺幣壹仟元由抗告人負擔。 
    理  由
一、按抵押權人，於債權已屆清償期，而未受清償者，得聲請法
    院，拍賣抵押物，就其賣得價金而受清償，民法第873條定
    有明文。又抵押權經設定登記後，債權人因債務屆滿未受清
    償，依民法第873條第1項之規定，即得聲請法院拍賣抵押物
    ，如對於此項法律關係有爭執時，亦應由有爭執之人提起訴
    訟，以求解決，不得僅依抗告程序聲明其有爭執，並據為廢
    棄拍賣裁定之理由（最高法院民國51年台抗字第269號裁定
    意旨參照）。是聲請法院裁定准許拍賣抵押物，係屬非訟事
    件，法院所為准駁之裁定，並無確定實體法上法律關係存否
    之性質，於債權及抵押權之存否，亦無既判力，為裁定之法
    院僅就抵押權人所提出之債權憑證、抵押權設定契約書、他
    項權利證明書、不動產登記謄本等資料為形式上之審查，該
    抵押權只須依法登記，且抵押債權已屆清償期而未受清償，
    法院即應為准許拍賣抵押物之裁定，尚無從審酌屬於實體上
    法律關係之事由，抗告法院就拍賣抵押物裁定准予強制執行
    事件，亦應僅就形式審查，不得審酌抗告人關於實體事項之
    抗辯事由。
二、抗告意旨略以：相對人主張抗告人於民國85年5月25日為擔
    保第三人台鑫汽車有限公司(下稱台鑫公司)向相對人所借貸
    之3筆款項（下稱系爭債務），而將如附表所示之不動產(下
    稱系爭不動產)設定最高限額抵押權予相對人（擔保債權總
    金額500萬元）（下稱系爭抵押權），因系爭債務迄未全數
    清償，故聲請拍賣系爭不動產等情；然系爭債務已分別於99
    年12月4日、100年2月16日、100年3月28日罹於15年之消滅
    時效，相對人復未於消滅時效完成後5年內實行抵押權，則
    依民法第880條規定，系爭抵押權亦因除斥期間經過而消滅
    ，相對人自不得據以聲請拍賣抵押物，爰請求廢棄原裁定等
    語。
三、經查：
  ㈠相對人主張抗告人為擔保系爭債務而設定系爭抵押權予相對
    人，因系爭債務迄未全數清償，故聲請拍賣系爭不動產，此
    經相對人提出放款明細資料、抵押權設定契約書、他項權利
    證明書、開發信用狀約定書、放款借據、約定書、建物土地
    第一類登記謄本為證(見原審卷第5至7頁、第16至30頁、第3
    9至41頁、第94至97頁)，是依上開事證形式上審查，已足認
    抵押權所擔保之債權存在且到期未受清償，原裁定據以准許
    相對人之聲請，即無不合。
  ㈡抗告意旨雖以前詞主張系爭抵押權已消滅云云。然系爭債務
    、系爭抵押權是否罹於時效或除斥期間而消滅，係屬實體上
    法律關係之爭執，揆諸前揭說明，拍賣抵押物之裁定係採形
    式審查之非訟事件，抗告人僅須抵押權已依法登記，且依登
    記之清償期業已屆滿而未獲清償時，法院即應為許可拍賣之
    裁定，至實體上法律關係之爭執，應另依民事訴訟程序解決
    ，故抗告意旨以實體理由提起抗告，請求廢棄原裁定，為無
    理由，應予駁回。
五、據上論結，本件抗告為無理由，爰裁定如主文。
中　　華　　民　　國　　111 　年　　5 　　月　　31　　日

                  民事第四庭  審判長法  官　游智棋

                                    法　官　林常智

                                    法　官　傅思綺
正本係照原本作成。
本裁定除以適用法規顯有錯誤為理由，不得再抗告；如提再抗告，應於收受送達後10日內，委任律師為代理人向本院提出再抗告狀，並繳納再抗告費新台幣1000元。　　　　　　　　　　　
中　　華　　民　　國　　111 　年　　5 　　月　　31　　日
                                    書記官  康馨予
附表：
所有權人：周彭杏嬌          土          地           坐          落      地目 面積 權利範圍 編號 縣市 鄉鎮市區 段  小段 地號  平方公尺    1 桃園市 中壢區 興南段 公坡 322  161 全部 
　　　　　　　　　　　　　　　　　　　　　　　　　　　　
所有權人：周彭杏嬌       編號 建號 基地坐落 建築式樣主要建築材料及房屋層數 建物面積 (平方公尺)  權利範圍   建物門牌  樓層面積合計 附屬建物主要建築材料及用途 全部   1 1199 桃園市○○區○○段○○○段000地號 加強磚造2層 住家用 1層：108.85 2層：131.29 騎樓：22.44 合計：262.58     桃園市○○區○○○00○00號